臺灣士林地方法院刑事判決　　　　　　 96年度簡上字第190號
公　訴　人　臺灣士林地方法院檢察署檢察官
上　訴　人
即　被　告　乙○○
　　　　　　　　　　　2 樓
上列上訴人因詐欺案件，不服本院士林簡易庭中華民國96年5 月
27日96年度士簡字第573 號第一審刑事簡易判決（聲請簡易判決
處刑案號：臺灣士林地方法院檢察署95年度偵字第4937號）提起
上訴，本院管轄之第二審合議庭認不應以簡易判決處刑，改依通
常程序為第一審判決如下：
    主  文
原判決關於乙○○部分撤銷。
乙○○無罪。
    理  由
一、按對於在監所人為送達者，應囑託該監所首長為之，參照刑
    事訴訟法第62條準用民事訴訟法第130 條之規定自明。查本
    件被告乙○○因案自民國（以下同）96年2 月6 日迄96年7
    月16日止在台灣台北監獄士林分監執行，有台灣高等法院被
    告前案紀錄表可稽，乃原審判決於96年6 月5 日將簡易判決
    書送達於被告位於臺北縣淡水鎮○○路28巷2 弄29之1 號2
    樓之戶籍地（有送達回證1 紙附於原審卷第15頁可參），自
    有不合；復於96年7 月17日為第2 次送達，然本次雖經囑託
    臺灣臺北監獄士林分監首長代為送達，卻因被告乙○○已於
    96 年7月16日執行完畢釋放出監而亦未合法送達於被告乙○○本人，故原審判決既均未合法送達，自尚未確定，是被告
    於96年7 月20日向本院提起上訴（有上訴狀在卷可按），其
    上訴即屬合法，合先敘明。
二、聲請簡易判決處刑意旨略以：乙○○曾因毒品案件，經本院
    判處有期徒刑6 月，於民國92年9 月30日縮刑期滿執行完畢
    。仍不知悔改，由丙○○（已判決確定）向真實姓名、年籍
    不詳綽號阿輝之人取得假金項鍊1 條（重0.868 兩），為抵
    償積欠乙○○約新臺幣（下同）2 、3 千元之債務，遂於95
    年3 月30日，在臺北縣淡水鎮○○街上之網咖，將該假金項
    鍊交付予乙○○，且以無身分證為由，要求乙○○持往網咖
    附近之當舖典當換現。兩人即基於意圖為自己不法所有之犯
    意聯絡，由乙○○持該假金項鍊前往臺北縣淡水鎮○○○路
    ○ 段61號華信當舖，佯稱欲典當金項鍊，而將該假金項鍊交
    予華信當舖負責人甲○○，幸甲○○數日前曾遭詐騙1 次（
    該次行為人係林谷安，另案偵辦中），乃用火燒之方式測試
    金項鍊之真假，因該假金項鍊立即變色，遂發現為假金項鍊
    而未受騙，因認被告丙○○、乙○○涉犯刑法第339 條第3
    項第1 項詐欺取財未遂罪嫌云云。
三、聲請意旨及原審判決認被告乙○○有共犯詐欺取財未遂之犯
    行，無非以被告乙○○95年3 月31日及95年4 月17日檢察官
    訊問筆錄之自白、同案被告丙○○之供述、證人甲○○之證
    詞、臺北縣政府警察局淡水分局扣押筆錄、扣押物品目錄表
    、扣案之假金項鍊1 條等證據，為主要論據。訊據上訴人即
    被告乙○○固坦承於95年3 月30日持丙○○所交付之金項鍊
    一條，至華信當舖典當之事實，惟堅詞否認有何詐欺之犯行
    ，辯稱：那條項鍊是丙○○拿給伊的，伊對於項鍊為假之事
    並不知情，伊在檢察官偵訊時沒有承認犯罪等語。
四、按犯罪事實應依證據認定之，無證據不得認定犯罪事實，又
    不能證明被告犯罪者，應諭知無罪之判決，刑事訴訟法第一
    百五十四條第二項、第三百零一條第一項分別定有明文。次
    按，認定不利於被告之事實，須依積極證據，苟積極證據不
    足為不利於被告事實之認定時，即應為有利於被告之認定，
    更不必有何有利之證據；且刑事訴訟法上所謂認定犯罪事實
    之積極證據，係指適合於被告犯罪事實之認定之積極證據而
    言，雖不以直接證據為限，間接證據亦包括在內，然而無論
    直接或間接證據，其為訴訟上之證明，須於通常一般之人均
    不致有所懷疑，而得確信其為真實之程度者，始得據為有罪
    之認定，倘其證明尚未達到此一程度，而有合理之懷疑存在
    時，自不能以推測或擬制之方法，以為有罪裁判之基礎，最
    高法院著有29年上字第3105號、30年上字第816 號、40年臺
    上字第86號、76年臺上字第4986號判例可資佐參。
五、經查：
(一)原審援引被告乙○○95年3 月31日及95年4 月17日檢察官訊
    問筆錄中被告自白部分，做為被告有罪認定之證據。惟經本
    院檢視上述2 份筆錄內容，被告確未在該2 次偵訊過程中自
    白犯罪，故上開2 份偵訊筆錄自不得作為被告乙○○犯罪成
    立之證據。
(二)再同案被告丙○○於警詢及偵查中均供述該項鍊係其所有，
    其交付予乙○○時並不知該項鍊為假，在95年6 月12日之檢
    察官訊問筆錄中，更明確供述其將該項鍊交予乙○○之目的
    係為抵償積欠乙○○之借款，亦未曾告知乙○○該項鍊為假
    ，其前後供述一致，得以採信，是共同被告丙○○之供述，
    並無足堪認定被告乙○○犯行之處。
(三)又證人甲○○於96年11月6 日本院審理時，結證稱案發當時
    其欲以火燒方式測試金項鍊真假時，被告乙○○神情緊張並
    加以阻止，因而認為乙○○是詐騙集團成員等語（見本院卷
    第42頁）。然查：證人甲○○於本院證述係於被告乙○○面
    前打電話報警，當時被告之身分證及所持假金項鍊均放在被
    告可以拿到的地方，但被告並未強行拿走，後來更放任被告
    乙○○離開找尋項鍊所有人為其作證，而乙○○確實將項鍊
    所有人丙○○帶回當舖（見本院卷第41至43頁），是若被告
    乙○○確有涉及詐欺犯行，則其於確知證人甲○○已報警的
    情況下，應立即逃逸始符常情，容無再回到當舖遭警以現行
    犯逮捕之理。此外，本院於審理中，發現被告乙○○因國中
    時右耳受過傷，確有重聽之耳疾，是被告乙○○陳稱其案發
    當時阻止證人甲○○火燒金項鍊，是因為金項鍊所有人丙○○叫其不要燒，並非神情緊張，純因耳疾造成證人甲○○誤
    會，其並不知真金會愈燒愈亮等語（見本院卷第47至49頁）
    ，確有可能。準此，證人甲○○之證述亦無法使本院產生被
    告乙○○有罪之確信。
六、此外，復查無其他積極證據足資證明被告犯罪，本件既不能
    證明被告犯罪，自應諭知無罪之判決，原審疏未詳查，遽為
    被告有罪之認定，要屬未當，被告乙○○上訴意旨求為無罪
    之判決，為有理由，自應由本院依刑事訴訟法第45 5條之1
    第3 項之規定，準用同法第369 條第1 項前段之規定，將原
    判決撤銷。另因
    本件無罪之諭知，係屬刑事訴訟法第451 條之1 第4 項但書
    第3 款之情形，應依同法第452 條之規定，逕依第一審通常
    程序為無罪判決之諭知（法院辦理刑事訴訟簡易程序案件應
    行注意事項第14點參照）。
據上論斷，應依刑事訴訟法第455 條之1 第1 項、第3 項、第36
4 條、第369 條第1 項前段、第452 條、第301 條第1 項，判決
如主文。
本案經檢察官徐名駒到庭執行職務。
中　　華　　民　　國　　96　　年　　11　　月　　20　　日
　　　　　　　　　刑事第一庭審判長法　官  洪英花
                                  法  官  賴邦元
                                  法  官  林清吉
以上正本證明與原本無異。
本判決不得上訴。
                                  書記官  張茹茵
中　　華　　民　　國　　96　　年　　11　　月　　20　　日
